臺灣高等法院臺中分院刑事判決　　94年度上重更(一)字第54號
上　訴　人
即　被　告　丙○○
選任辯護人　楊玉珍　律師
上　訴　人
即　被　告　戊○○
選任辯護人　熊賢祺　律師
上列上訴人因違反毒品危害防制條例等案件，不服臺灣南投地方
法院93年度重訴字第9號，中華民國94年3月17日第一審判決（起
訴案號：臺灣南投地方法院檢察署92年度偵字第4537號，93年偵
字第1649號、第1817號、第1885號，並經同署移送併辦：93年偵
字第2099號））提起上訴，經最高法院第一次發回更審，本院判
決如下：
    主  文
原判決關於丙○○部分撤銷。
丙○○無罪。
其他（戊○○部分）上訴駁回。
    事  實
一、戊○○曾在丁○○（綽號，趙董，未據檢察官起訴）處工作
    ，其明知海洛因業經公告列為毒品危害防制條例第2條第2項
    第1款第一級毒品，不得持有、施用、運輸及販賣，且係行
    政院依據懲治走私條例第2條第4項授權公告之甲項管制進出
    口物品，不得持有、運輸、販賣及私運進口。詎戊○○與丁○○共同基於運輸走私第一級毒品海洛因，進入臺灣地區之
    犯意聯絡，先由戊○○於93年4月間赴大陸地區，由丁○○
    提供不知情之第三人「李成勇」（業已改名為李威槿）之駕
    駛執照予戊○○，以利填寫航運包裹收件人及收件處所，而
    逃避檢警追緝。嗣戊○○返國後，即在不詳時地，偽刻「李
    成勇」印章，並基於行使偽造私文書之概括犯意，以「李成
    勇」名義與他人訂立房屋租約，行使偽造私文書而租賃臺中
    縣大里市○○○路86號217室房屋，並申設門號0000000000
    號行動電話，便利對外聯繫包裹之運送，準備接運毒品。丁○○則負責聯繫緬甸地區之毒梟，由緬甸地區將第一級毒品
    海洛因夾藏於木製外包箱內，再以四尊佛像手工藝品（總重
    101公斤）為掩護，於93年5月15日18時30分，利用自緬甸仰
    光不知情之航空公司空運抵達桃園中正國際機場，並承前行
    使偽造私文書犯意，以「李成勇」名義，填載「個案委任書
    」，委由不知情甲○○所營報關行，替戊○○（以李成勇名
    義）報關，準備報關後送交予戊○○收受。經檢警調循線追
    查，發現前開木箱內確藏有大量毒品，乃於93年5月16日上
    午8時20分，在臺中縣太平市○○街60號7樓拘捕戊○○，並
    扣得摩托羅拉廠0000000000號、諾基亞廠牌0000000000號行
    動電話各1支（內含ＳＩＭ卡各1張）、李成勇印章1枚、7
    ─11傳真發票1張（傳真報關資料）、房屋租賃契約書1份、
    個案委任書1份等物。同日下午，在桃園中正國際機場貨品
    查驗處，會同財政部臺北關稅局人員，自戊○○可領取之手
    工藝品木製外箱包裝木條內扣得第一級毒品海洛海洛因60塊
    （每塊內有2小塊，合計淨重8338點53公克，空包裝重412點
    46公克，純度百分之81點46，純質淨重6792點57公克）、供
    運輸、私運上開海洛因用之木雕佛像4座、木條2箱又1綑。
二、案經臺灣南投地方法院檢察署檢察官，會同法務部調查局臺
    中市調查站、桃園縣調查站、內政部警政署保安警察第三總
    隊第一大隊、南投縣政府警察局中興分局、豐原憲兵隊、財
    政部臺北關稅局等單位所組成之專案小組，共同偵查後移請
    該署檢察官偵查起訴，暨由該署檢察官移送原審併辦。
    理  由
壹、被告戊○○部分：
一、上訴人即被告戊○○矢口否認有上開私運毒品海各因入境犯
    行，辯稱：九十三年三月間，伊於中國大陸旅遊時，認識綽
    號「林董」之台籍男子，彼交付伊「李成勇」名義之駕照，
    委託伊以「李成勇」名義在台灣租一間小套房，供返台時休
    息使用，並事先交付約五千元人民幣，做為支付房租、押金
    之用及購買行動電話預付卡之用，伊於四月間返台後，即依
    「林董」指示租下台中縣大里市○○○路八十六號二一七室
    套房，並購買0000－000000之行動電話門號做為
    與林董聯絡用；案發前一星期，「林董」打電話給伊，表示
    要以「李成勇」名義寄工藝品回台灣，要伊幫忙代為收取，
    嗣伊接到貨運公司及報關人員電話通知前述工藝品已空運來
    台，伊乃依報關行人員指示，傳真伊蓋有「李成勇」印章之
    委任狀回傳給報關行，隨後並將委任狀正本郵寄給報關行，
    伊不知道代收之工藝品內藏有毒品云云。
二、本院查：
  (一)被告確以「李成勇」名義申設0000000000號行動電話並租用
    房屋，且以「李成勇」名義，與報關行人員甲○○聯繫報關
    ，準備接運自緬甸地區寄達之工藝品木雕佛像等情，業據被
    告自白不諱，核與證人甲○○於本院審理時證述情節相符，
    並有上開0000000000號門號之通聯紀錄及監聽譯文、7─11
    傳真發票1張（傳真報關資料）、房屋租賃契約書1份、個案
    委任書1份附卷及0000000000號行動電話1支、李成勇印章1
    枚、木雕佛像4座、木條2箱又1綑扣案可資佐證，被告此部
    分之自白應可事實相符。
  (二)本件警調人員於93年5月16日在桃園中正國際機場貨品查驗
    處，會同財政部臺北關稅局人員，自戊○○前揭可領取之手
    工藝品木雕佛像木製外箱包裝木條內，扣得第一級毒品海洛
    因60塊（每塊內有2小塊，合計淨重8338點53公克，空包裝
    重412點46公克，純度百分之81點46，純質淨重6792點57公
    克）之事實，亦據被告自白在卷，且經送請鑑驗結果，確認
    係毒品海洛因（每塊內有2小塊，合計淨重8338點53公克，
    空包裝重412點46公克，純度百分之81點46，純質淨重6792
    點57公克）等情，有法務部調查局93年5月28日調科壹字第
    970002346號鑑定通知書1紙在卷可稽。
  (三)被告既事先以第三人「李成勇」之名義，與他人訂約租屋，
    並另申請0000000000號行動電話使用，已異於常人舉止。而
    被告於原審時所稱係受「林董」之託而代為收受系爭佛像，
    並在大陸見過李成勇本人云云，經證人李成勇（現已改名為
    李威槿）到庭證稱：並不認識被告戊○○，亦未同意以其名
    義代收系爭佛像等語在卷，足認被告戊○○前開所稱見過李
    成勇本人乙節，尚非屬實。且若確如被告所言，係單純受託
    代收包裹，自應以其本人名義代領包裹，何須大費周章安排
    收件地址，並特意以第三人名義為之？應可推認被告戊○○
    知悉前開包裏之價值非比尋常，不能出任何差錯。再者，依
    被告戊○○所使用之前揭0000000000號之通聯紀錄顯示，該
    門號於申辦購買後，至為警查獲前，該門號確有多次報關行
    之電話相互通聯之情形，此外，幾乎未與其他電話聯絡，再
    依監聽譯文內容，被告於報關人員告知要身分證時，猶佯稱
    身分證遺失，能否以駕照代替，且另詢問是否會驗貨，何以
    要驗貨等等，在在與代收包裹之常情，難以相合，則以該門
    號之申請日期與包裹運抵時間接近，且通話對象單純、通話
    之監聽內容等情，應認此門號是專為聯絡取件事宜，且刻意
    使用第三人之名義作為聯絡的方式，益徵被告有意隱匿該等
    代收行為，則被告前述行為，在在顯示包裹內容非比尋常，
    被告辯稱其不知前開包裹內藏海洛因云云，顯係避重就輕之
    詞，難以採信。
  (四)綜上所述，本院認被告確與丁○○，共同基於運輸走私第一
    級毒品海洛因進入臺灣地區之犯意聯絡，由被告戊○○負責
    領取內藏海洛因之包裏，且其對於自國外運輸進來者為嚴重
    之違禁物品海洛因，當有所認知，故被告辯稱不知情包裹之
    內裝何物，及否認林董為丁○○云云，均不足採信。又證人
    丁○○經本院傳喚，未能出庭作證，經本院查證結果，丁○○於九十二年十一月十四日自中正機場出境後，尚無入境資
    料，有查詢結果表一紙附卷可查，由被告亦坦承由丁○○處
    取得李成勇駕照，再返台並租屋、買受行動電話，則依上之
    論述，被告猶以不認識之李成勇名義代收包裹，顯見被告知
    悉該包裹內裝有海洛因，且應係共犯，均堪認定，無待該證
    人出庭作證必要。從而，本件事證明確，被告戊○○運輸毒
    品犯行，洵堪認定，應依法論科。
三、按海洛因除係毒品危害防制條例第2條第2項第1款規定之第
    一級毒品，不得非法運輸外，且係行政院依懲治走私條例第
    2條第4項公告「管制物品及其數額」甲項第四款所列之管制
    進出口物品。核被告戊○○自緬甸私運管制進口之第一級毒
    品海洛因入台之所為，係犯毒品危害防制條例第4條第1項之
    運輸第一級毒品罪、懲治走私條例第2條第1項之私運管制物
    品進口罪。被告持有海洛因低度行為，已為其運輸高度行為
    所吸收，不另論罪。被告為使海洛因得以寄抵國內處所，偽
    造「李成勇」之印章及印文，用於其所偽造之私文書上加以
    行使，足以生損害於李成勇，核被告此部分所為，另犯刑法
    第216條第210條行使偽造私文書罪。被告行為後，92年7月9
    日修正公布之毒品危害防制條例業於93年1月9日施行，然如
    前所述，被告前開運輸第一級毒品犯行，依修正前後毒品危
    害防制條例第4條第1項所規定運輸第一級毒品罪之法定刑及
    構成要件，均無不同，自不生新舊法比較何者有利於被告之
    問題，仍應適用修正後之毒品危害防制條例相關規定論處。
    被告與共犯丁○○間，就上開犯行，互有犯意聯絡及行為分
    擔，均為共同正犯。其以一行為觸犯上開運輸第一級毒品及
    私運管制物品進口二罪名，為想像競合犯，依刑法第55條前
    段之規定，應從較重之運輸第一級毒品罪處斷（最高法院73
    年度臺覆字第17號判例參照）。又被告於運輸毒品期間，多
    次行使偽造私文書之行為，時間緊密，觸犯構成要件相同之
    罪名，顯係基於概括之犯意為之，應依連續犯之規定論以一
    罪，並加重其刑。被告以行使偽造私文書方式領取包裹，以
    取得運輸及私運進口之海洛因，二者間有方法目的之牽連關
    係，為牽連犯，依刑法第55條後段之規定應從較重之運輸第
    一級毒品罪處斷。渠等以郵寄方式，利用不知情之海關稅務
    人員及報關行之人員運輸毒品，為間接正犯。公訴意旨雖未
    敘及被告所犯懲治走私條例第2條第1項之私運管制物品進口
    及行使偽造私文書之犯行，然檢察官就犯罪事實一部起訴者
    ，其效力及於全部，本件上開私運管制物品進口部分與起訴
    書所載之運輸第一級毒品部分，具有想像競合犯之裁判上一
    罪關係，行使偽造私文書部分與起訴書所載之運輸第一級毒
    品部分，具有牽連犯之裁判上一罪關係，均為起訴效力所及
    ，本院自得合併審理。
四、原審經審理之結果，認被告戊○○犯行明確，因而適用毒品
    危害防制條例第4條第1項、第18條第1項前段、第19條第1項
    ，懲治走私條例第2條第1項、第11條，刑法第28條、第56條
    、第216條、第210條、第11條前段、第55條、第42條第3項
    、第37條第1項、第219條，罰金罰鍰提高標準條例第1條前
    段，現行法規所定貨幣單位折算新台幣條例第2條等規定，
    並審酌被告戊○○明知海洛因係屬戕害人身心之毒品，竟與
    丁○○勾結，自緬甸以郵寄方式運輸第一級毒品入境，且被
    告所運輸之毒品淨重高達8338點53公克，海洛因足以使施用
    者導致精神障礙、性格異常，甚至造成生命危險之生理成癮
    性及心理依賴性，如流入市面，將嚴重戕害國民身心健康，
    危害社會治安至深且鉅，惡性非輕，其事後否認犯行，未見
    悔意等一切情狀，量處被告戊○○無期徒刑，並依法宣告褫
    奪公權終身，且併科罰金新台幣2百萬元，並諭知罰金易服
    勞役之標準，以示懲儆。另認：被告所運輸之第一級毒品海
    洛因60塊（合計淨重8338點53公克），係毒品危害防制條例
    所稱之第一級毒品，應依毒品危害防制條例第18條第1項前
    段規定，沒收銷燬之。扣案之廠牌摩托羅拉行動電話1支（
    門號0000000000號）、木雕佛像4座、木條2箱又1綑，係被
    告戊○○運輸毒品及連絡毒品所用之物，均應依毒品危害防
    制條例第19條第1項之規定諭知沒收。另偽造之「李成勇」
    印章1枚、偽造於房屋租賃契約書之「李成勇」署名2枚、偽
    造於個案委任書上「李成勇」印文1枚，分別係偽造之印章
    、印文，不問屬於犯人與否，均應依刑法第219條規定，宣
    告沒收之。又說明：7－11傳真發票1張，戊○○自己所有之
    0000000000號行動電話1支，無從認與犯罪有關，不能宣告
    沒收。經核其認事用法尚無違誤，量刑亦屬允當，被告提起
    上訴，空口否認上開犯行，難認有理由，其上訴自應予駁回
    。
貳、被告丙○○部分
一、公訴意旨略以：被告丙○○曾在丁○○（綽號，趙董，未據
    檢察官起訴）處工作，其明知海洛因業經公告列為毒品危害
    防制條例第2條第2項第1款第一級毒品，不得販賣，詎竟與
    丁○○、莊水湖、盧明宗、劉醇襄（莊水湖、盧明宗、劉醇
    襄3人所犯販賣毒品罪，業據法院分別判處有期徒刑十二年
    、八年、八年確定），共同基於意圖營利販賣第一級毒品海
    洛因之概括犯意聯絡，其等間分工模式大致為：莊水湖、劉
    醇襄、盧明宗三人，約定以行動電話門號0000000000號（由
    丁○○提供予莊水湖使用）、0000000000號、0000000000號
    （均由劉醇襄使用）、0000000000號（盧明宗使用）作為相
    互聯絡之工具，由莊水湖指示劉醇襄、盧明宗對外覓妥有意
    購買海洛因之買主，並接受訂貨，亦有由丁○○自行接洽買
    主者，俟交易對象、毒品數量及價格確定後，再由丁○○指
    示丙○○取出海洛因，並持至莊水湖住處或指定地點（亦有
    由丁○○親自取出並送貨），交由莊水湖轉交劉醇襄、盧明
    宗，攜往約定交易地點交付買主並收取價金（偶有由莊水湖
    偕同劉醇襄、盧明宗共同前往交易地點，或由劉醇襄、盧明
    宗獨自前往者），有時丁○○亦主動以電話指示劉醇襄前往
    莊水湖處取貨，再至約定地點交付毒品海洛因予買主。俟交
    易完成後，莊水湖再將所收取價金交予丁○○，由丁○○提
    撥部分價款作為莊水湖等人報酬，並由莊水湖從中分配予劉
    醇襄、盧明宗。茲就其等五人連續販賣毒品之時地、對象及
    價格析述如下：
  (1)92年6月初某日，推由莊水湖、劉醇襄、盧明宗3人，共同前
    往臺中市○○○路某處，販賣毒品海洛因約70公克予綽號大
    頭（真實姓名年籍不詳）之成年男子，得款新臺幣（下同）
    25萬元。交易完成後，丁○○未給予報酬。
  (2)92年6月初某日，推由盧明宗1人，前往南投縣草屯鎮○○路
    與芬草路附近，販賣毒品海洛因（數量不詳）予周方亮（綽
    號周董），丙○○在附近確認察看，得款90萬元。交易完成
    後，丁○○交付6萬元酬金給莊水湖，莊水湖再分配給劉醇
    襄、盧明宗各2萬元、1萬5千元，其餘由莊水湖取得。
  (3)92年6月初某日，推由劉醇襄、盧明宗2人，前往簡龍泉（另
    案審理）臺中市○○路3號12樓租住處，各以110萬元價格，
    分別販賣毒品海洛因（詳細數量不詳）予簡龍泉及周方亮，
    得款220萬元。交易完成後，丁○○交付20 萬元酬金給莊水
    湖，莊水湖再分配給劉醇襄、盧明宗各5至6六萬元，其餘由
    莊水湖取得。
  (4)於上揭(3)交易時間經過約1 星期左右，在臺中市○○路與精
    誠路附近，簡龍泉先將價款130萬元（簡龍泉出資30 萬元、
    簡龍泉友人阿彥出資100萬元）交付劉醇襄、盧明宗2人，同
    日晚間某時，推由劉醇襄1 人，前往南投縣草屯鎮汾洋游泳
    池附近，交付毒品予簡龍泉，丙○○在附近確認察看，得款
    130萬元。交易完成後，丁○○交付15萬元酬金給莊水湖，
    莊水湖則未分配酬金給劉醇襄、盧明宗。
  (5)再於同年7月9日某時，先由丁○○將第一級毒品海洛因8 塊
    及門號0000000000號、廠牌不詳之行動電話親自送至莊水湖
    住處，嗣於同日18時30分許，推由盧明宗攜帶該毒品海洛因
    前往南投縣草屯鎮○○路好又多ＫＴＶ前，欲以約定220 萬
    元價格，著手販賣海洛因予綽號「阿雄」（真實姓名、年籍
    不詳）之際，當場為南投縣政府警察局中興分局員警查獲而
    未遂（綽號阿雄之人，則趁機逃逸），並自盧明宗身上扣得
    欲供販賣之第一級毒品海洛因10包（原經警查扣海洛因8 塊
    ，因有部分破碎，改分成10包，合計淨重660‧04 公克、包
    裝重37‧70公克、純度60‧84％、純質淨重401‧57 公克）
    、供犯罪所用之毒品反應測試包1包，及摩托羅拉廠牌手機1
    支（內含0000000000門號ＳＩＭ卡1張）。嗣盧明宗於第1次
    警訊時供出被查扣毒品來源係綽號「阿安」之劉醇襄所交付
    ，且供明劉醇襄常去其姐夫，在南投縣草屯鎮○○路星期六
    夜市對面之小吃檳榔店交易毒品。警方根據上開線索，於92
    年7月9日20時許，與南投地方法院檢察署檢察官，至南投縣
    草屯鎮○○里○○路699 號搜索，當場查獲莊水湖，並扣得
    第一級毒品海洛因2包（合計淨重0‧32公克、包裝重0‧ 85
    公克）及莊水湖所有供犯罪所用之毒品反應測試包1 包（其
    餘，尚扣得非供販賣毒品所用之夾鍊保鮮袋包裝空袋2 大包
    ，內含數量不詳之包裝空袋及電子磅秤1 個）。之後，並經
    警持臺灣南投地方法院檢察署檢察官核發拘票，於同日晚上
    10時30分，在南投縣草屯鎮○○路○段108號拘獲劉醇襄，扣
    得劉醇襄所有供犯罪所用之諾基亞廠牌手機2 支（內含0000
    000000號、0000000000號門號ＳＩＭ卡各1 張，後者門號申
    請人係廖宏祥）。莊水湖、劉醇襄、盧明宗遭逮捕後，經警
    勸諭後主動供出丁○○、丙○○共同販賣第一級毒品海洛因
    之犯行，嗣於92年12月2日21 時許，在桃園縣中正國際機場
    拘捕甫入境之丙○○，因認丙○○涉有毒品危害防制條例第
    四條第一項之販賣第一級毒品犯行等語。
二、按犯罪事實應依證據認定之，無證據不得推定其犯罪事實，
    刑事訴訟法第一百五十四條第二項定有明文。而認定犯罪事
    實所憑之證據，須適於為被告犯罪事實之證明者，始得採為
    斷罪資料。被告之自白，雖為證據之一種，但依刑事訴訟法
    第一百五十六條第一項規定，被告之自白，須非出於強暴、
    脅迫、利誘、詐欺、違法羈押或其他不正之方法，且與事實
    相符者，始得為證據。又依同條第二項規定，被告或共犯之
    自白，不得作為有罪判決之唯一證據，仍應調查其他必要之
    證據，以察其是否與事實相符。立法目的乃欲以補強證據擔
    保共犯自白之真實性，亦即以補強證據之存在，藉之限制共
    犯自白在證據上之價值，防止偏重自白，發生誤判之危險。
    尤其共犯者之自白，難免有嫁禍他人，而為虛偽供述之危險
    ，是在現行刑事訴訟法下，共犯不利自白，其證明力並非可
    任由法院依自由心證主義之原則，自由判斷，而受相當之限
    制，即尚須另有其他必要之補強證據，來補足其自白之證明
    力，始得採為斷罪資料。基於上開嚴格證明法則及對自白證
    明力之限制規定，所謂「其他必要之證據」，自亦須具備證
    據能力，經合法調查，且就其證明力之程度，非謂自白為主
    要證據，其證明力當然較為強大，其他必要之證據為次要或
    補充性之證據，證明力當然較為薄弱，而應依其他必要證據
    之質量，與自白相互印證，綜合判斷，足以確信自白犯罪事
    實之真實性，始足當之。
三、公訴意旨認被告丙○○涉有販賣毒品罪嫌，係以：I共犯莊
    水湖、劉醇襄於警詢及偵查中之供述；II被告在台灣地區以
    盧明宗、戊○○等人名義，兌換美金後，再夾藏至大陸地區
    交付丁○○，有銀行水單三十張扣案可查為其論據。訊據被
    告丙○○，矢口否認有共同販賣毒品海洛因犯行，並辯稱：
    丁○○原係其之老闆，但其並未與他共同販賣毒品。且莊水
    湖等人犯案時，其雖在臺灣，但並未攜帶毒品交付予莊水湖
    販賣，或在旁監看他們販毒云云。
四、本院查：
  (一)共犯莊水湖、劉醇襄不利被告之供述：
  (1)共犯莊水湖於92年12月3日警訊時供稱：「我離第1次返回臺
    灣約1個多月，再次前往大陸雲南省，由丙○○他們全程出
    資（機票、旅費）」「（問：你與丙○○如何認識？何時、
    地認識？）答：在九十一年間在草屯鎮因為丙○○要在中國
    大陸做香腸攤販生意，來問我會不會灌製香腸而認識」「大
    約在九十一年七、八月間由丙○○出錢買機票至雲南教他們
    製作香腸販售」「我第一次是在今（92）年6月間，開始向
    丙○○購買毒品海洛因，共買過4次。第1次向丙○○購買1
    塊（重量我忘記了），以新台幣25萬元購得（他先拿毒品海
    洛因給我，等我毒品轉售出去後再將錢交給丙○○本人）。
    第2、3次買的數量不詳，以新台幣90萬元當面向丙○○購得
    2次（一樣是先交毒品後再交金錢），詳細交易金額及情形
    ，因為時間比較久了我無法記得很清楚了。第4次是兩百萬
    元，丙○○親自將毒品拿到我草屯鎮○○路住處給我，因為
    我交易這1次時被警方查獲所以印象較深」「我們都是以電
    話聯絡（電話號碼我都記在行動電話上沒有背起來）。都只
    有我們兩人交易，沒有其他人在場。購買毒品及交付金錢時
    都只有我們兩人單獨交易」「丙○○回到台灣後，丙○○到
    我位於草屯鎮○○路住處聊天，我無意間提到毒品的事，丙○○即向我表示有辦法拿到海洛因賣給我，我才向他說『假
    如我有需要的話，再請他（丙○○）拿來賣我』。丙○○回
    答『有時間、有東西（海洛因）的話沒問題』」云云；再於
    93年5月17日南投地方法院檢察署檢察事務官偵訊時供稱：
    「認識（丙○○），是91年6、7月間認識的」「（問：你於
    92年12月3日在中興分局之指認及筆錄是否均屬實？）均屬
    實在」「（問：你供述毒品係向丙○○、丁○○等人購買之
    部分均屬事實？）答：均屬事實，丙○○將毒品海洛因寄放
    在我的居住處」「（問：你是否認識口卡上照片之戊○○？
    ）答：認識，是在91年8月間，戊○○丙○○他們找我去大
    陸作小吃生意認識的」「（問：你是否有向戊○○購買毒品
    ，時間、地點？）答：我有跟丙○○拿過毒品，戊○○我不
    能確定」「丙○○他們是把毒品寄放在我住的地方，我並沒
    有販賣毒品」云云。
  (2)共犯劉醇襄於93年5月21日法務部調查局南投縣調查站調查
    時供稱：「該販毒集團的主要成員係以丁○○為首、綽號『
    阿松』男子、丙○○等人」「該集團販毒的模式為由丁○○
    及綽號『阿松』男子、丙○○到泰國或緬甸尋找海洛因來源
    ，尋找到海洛因貨源後，即開始洽談以木板製品夾藏海洛因
    方式回台，另同時找一些人頭，用人頭的名義空運回台，等
    到海洛因安全出關後，運送到他們指定的地點，再由綽號『
    阿松』男子或丙○○將空運夾藏海洛因的木製品取走，由綽
    號『阿松』男子、丙○○負責保管，如有買家欲購買海洛因
    ，則由綽號『阿松』男子或丙○○將買家所需要的數量，再
    交由其他人負責送到與買家相約的地點給買家，至於丁○○
    等人如何集資我並不清楚」「92年5月下旬（確實日期已記
    不清楚），丁○○自泰國或緬甸進口一批海洛因回台，丁○○會依每次要交易的數量，由丁○○、綽號『阿松』及丙○○，送到我姐夫莊水湖南投縣草屯鎮○○路699號住所，由
    我姐夫莊水湖代為保管，等到他與買家聯絡完畢，再由我及
    盧明宗送貨，這批海洛因我曾替他們送3次，買家計有綽號
    『周董』、綽號『龍泉』及綽號『大頭』3人，交易地點為
    ：一、『周董』及『龍泉』合資購買2塊海洛因，貨款為220
    萬元，地點是在台中市○○路一棟大樓12樓（詳細地址我並
    不清楚），二、『龍泉』獨資購買1塊海洛因，價格為110萬
    元，交易地點為南投縣草屯鎮○○路之『汾洋游泳池』外面
    ，三、『大頭』獨資購買1塊海洛因，價格為110萬元，交易
    地點係台中市○○路上之一家汽車旅館（名稱已記不清楚）
    ，而另有1次因我必須送檳榔給中盤客戶，不克前往，而請
    盧明宗代為運送至於送給誰，我則不清楚），就我記憶所及
    ，丁○○出這四次海洛因給前述『龍泉』、周董及大頭等3
    個買家，是大約在5月25日左右，分2天出貨；92年7月初丁○○又有進一批海洛因回台，7月9日上午丁○○1個人拿了8
    塊海洛因（約六百多公克）寄放到我姐夫莊水湖南投縣草屯
    鎮○○路699號家，由我姐夫莊水湖代為保管，並同時交付2
    支行動電話」「丁○○每次如已找到海洛因買家及確定價格
    後，即會將要出貨的數量，交給我姐夫，並同時交2支行動
    電話給我姐夫，1支由我姐夫使用，負責聯絡我或盧明宗到
    草屯鎮○○路住所準備送海洛因給買家，另1 支行動電話則
    交給我，作為外出送海洛因時，接受綽號『阿松』或丙○○
    指示交易地點、時間之用」云云；又於同日偵查中，具結後
    證稱：「因我姊夫莊水湖曾與（丁○○、戊○○、丙○○）
    他們三人在大陸投資生意賣大腸包小腸及章魚燒，我去找我
    姊夫聊天時遇到他們認識的」「（問：莊水湖販售的毒品哪
    來？）答：從丁○○那來的，我看過他拿毒品用飲料箱子抱
    著給我姊夫，我看過二次，一次是九十二年五月底，另一次
    是七月初」「（問：丙○○、戊○○負責那一部份？）答：
    我瞭解是他們在台灣等毒品，拿回來存放」「（問：你與盧
    明宗有無直接在他手上拿過毒品？）答：沒有」「（問：你
    與盧明宗在處理毒品交易，戊○○曾否在場處理？）答：阿
    松會跟或打電話告訴你他要送給誰，他負責拿錢，丙○○沒
    跟過」云云。
  (二)上開不利被告之共犯供述有瑕疵可指且憑信性低
  (1)共犯莊水湖於92年12月3日警訊時供稱，其先後四次向被告
    丙○○購買毒品海洛因，交易時均只有彼二人在場，交付金
    額合計四百餘萬元云云，已見前述，然：I依上所述，莊水
    湖於93年5月17日南投地方法院檢察署檢察事務官偵訊時供
    稱：「丙○○將毒品海洛因寄放在我的居住處」「丙○○他
    們是把毒品寄放在我住的地方，我並沒有販賣毒品」云云，
    或出售、或寄放，前後明顯不一；II莊水湖於92年7月10 日
    警訊時供稱：伊透過劉醇襄及盧明宗販賣毒品之方式是，劉
    醇襄及盧明宗先找到買主，再由伊向「趙董」詢問是否有海
    洛因可賣、是否要賣、要賣多少錢，等「趙董」將海洛因交
    給伊後，伊再交給劉醇襄及盧明宗去交貨，得手後伊將販賣
    所得交給「趙董」，再從「趙董」那裡取得佣金，並與劉醇
    襄及盧明宗朋分花用。通常伊接到有人訂海洛因，就撥打
    0000000000號電話，與「趙董」聯絡，再約定時間、地點將
    海洛因交給伊，售後伊再將貨款交給「趙董」，並收取佣金
    ，伊透過這種模式販售海洛因共有5次云云，亦與前揭不利
    於被告之供述明顯不符；III莊水湖另於九十四年一月十二日
    原審審理時，經檢察官以證人身分詰問時，證稱：毒品係綽
    號「趙董」之男子所交付，未向「趙董」以外之人購買毒品
    ，未向被告購買毒品，「（問：為何現在所言與警、偵訊所
    述不同？）答：不是不一樣，那時候在警察局我有講不是丙○○，當時有錄音帶，我在警訊中有說實際上我向趙董拿的
    ，不是向丙○○買的，檢察官問的時候，我也有跟檢察官講
    說丙○○與戊○○兩人認識，那時我才知道他們所說的趙董
    是丁○○」等語，足見莊水湖之供述，顛三倒四，顯有瑕疵
    可指。
  (2)共犯劉醇襄於九十四年一月二七日原審審理時，接受詰問時
    ，以證人身分證稱：「（問：毒品是何人交給你的？）答：
    是莊水湖」「（問：除了莊水湖交給你毒品外，是否還有人
    交給你毒品？）答：沒有」「（問：九十二年六月初某日丙○○有無在起訴書第三頁二所載時、地察看博愛路芬草路的
    地點？）答：沒有」「（問：在南投調查站所言是否實在？
    ）答：都實在」「『阿松』就是戊○○，我是跟丁○○、莊
    水湖聊天時他們告訴我的，走私進來的模式，後來我才陳述
    給調查站的人聽」「（問：你外出送海洛因時，是否接受綽
    號『阿松』或是丙○○的指示交易的地點？）答：是綽號阿
    松打電話給我，指示我交易的地點，丙○○沒有指示我」「
    當時我每次要送毒品，『阿松』都會打電話過來，我是後來
    才知道『阿松』就是戊○○」「（問：是否親眼看到綽號『
    阿松』、丙○○保管毒品？）答：沒有」「（問：丁○○是
    否為綽號『趙董』之人？）答：是」「在我們販賣的過程，
    是丁○○拿毒品到我姊夫莊水湖家裡，戊○○、丙○○會不
    會拿到莊水湖那邊我不清楚，但是綽號『阿松』的人有打電
    話給我指示交易地點，我與戊○○、丙○○在販毒的期間我
    有看過二次，兩個都是一起的，都是在我姊夫莊水湖家裡」
    「（問：你看過他們兩次，他們是去作什麼？）答：第一次
    他們是要去大陸作小吃，那次隔天他們要出國，他們來拿作
    章魚小丸子的工具，當天丁○○也有去。當天沒有講到毒品
    ，這是在我賣毒品之前，約半年前的事，第二次我忘記是哪
    時候，那是在莊水湖的家裡唱歌，丁○○沒有去，那天沒有
    談到毒品」「當時『阿松』有打電話指示地點，但我想他們
    會在現場，但我沒有看到他們，因為他們每次的交易都很多
    錢，我想他們會在現場查看」「我毒品都是從我莊水湖姊夫
    拿的。至於莊水湖、盧明宗與丙○○、戊○○有無接觸我不
    清楚，我是有接受『阿松』的電話指示交易毒品的地點。丙○○沒有打電話指示我，我沒有與他聯繫過」等語，是證人
    劉醇襄上開不利被告之供述既係聽聞自其姐夫莊水湖，而非
    出自其親身之所經歷，則前揭不利被告供述即有瑕疵。
  (3)共犯莊水湖、劉醇襄等人分別於警、偵訊中供稱：九十二年
    六月初起至同年七月九日被查獲為止，被告戊○○或在交易
    現場，或以電話與渠等聯繫，並告知買主為何人並指示交易
    地點云云，公訴人以上開共犯供述為論據，起訴被告戊○○
    另涉有參與共犯莊水湖等人販賣第一級毒品海洛因犯行，經
    原審法院審理後，判決被告戊○○此部分無罪確定，其理由
    之一即為，經原審法院向內政部警政署入出境管理局函查被
    告戊○○入出國日期結果，被告戊○○於共犯所指述之期間
    ，均在國外等情，有原審判決書在卷可憑，由此益見上開共
    犯等人不利於被告丙○○之供述憑信性非高。
  (三)欠缺補強證據足資證明共犯莊水湖、劉醇襄前開不利被告之
    供述與事實相符
  (1)警方固於被告甫入境時，於其所攜帶之行李箱內查獲匯款單
    及水單，匯款人名義包括盧明宗、丁○○、戊○○等人，然
    依前揭說明，刑事訴訟法上，所謂「其他必要之證據」，亦
    須具備證據能力，經合法調查，且就其證明力之程度，非謂
    自白為主要證據，其證明力當然較為強大，其他必要之證據
    為次要或補充性之證據，證明力當然較為薄弱，而應依其他
    必要證據之質量，與自白相互印證，綜合判斷，足以確信自
    白犯罪事實之真實性，始足當之。就客觀上言之，扣案之匯
    款單及水單，僅足證明有匯款及購買美金之事實，且依各該
    匯款單及水單金額之記載，亦無法看出與共犯莊水湖前開所
    供購買毒品金額相互之關連性，自無從做為上開共犯不利自
    白之補強證據甚明。
  (2)復次，被告就持有前開匯款單及水單之原因，於九十二年十
    二月三日警訊及九十三年二月一九日檢察官偵查訊問時供稱
    ：「以前我們過去中國大陸投資台灣小吃，在九十一年八月
    聘請莊水湖跟我去中國大陸教我做小吃，自九十二年二月左
    右莊水湖先回台灣，而這些匯款單有的是莊水湖所有，有的
    是我所有，有些是丁○○所有，因為黑色行李箱是丁○○所
    有」「這十一張水單都是為丁○○找人頭兌換的，至中國大
    陸及泰國等地投資，投資髮廊及小吃」「這十九張水單都為
    丁○○、我、莊水湖等三人找人頭兌換的，至中國大陸投資
    ，投資髮廊及小吃、賓館」「我在中國大陸負責經營豬小妹
    五間店面，需要六十多萬人民幣（約新台幣三百多萬），另
    一間豬小妹虧損四萬多人民幣（約新台幣二十多萬元）」「
    （問：航警局在機場查獲你為何行李箱有夾層？）答：以前
    放美金，由台灣攜到大陸，可省手續費及價差」「（問：為
    何還放覆寫紙？）答：是別人教我的，說可以避Ｘ光機」「
    （問：你美金共攜帶幾次？）答：有由大陸帶回，有由台灣
    帶去，共帶三次出去，由大陸帶回也三次，第一次帶去是九
    十一年八月份，最後一次是十月多」「（問：認識莊水湖？
    ）答：認識，他教我作香腸」「（問：為何銀行水單有盧明
    宗名字？）答：是莊水湖拿給我的水單，他幫我們換美金，
    盧明宗是他的朋友，水單不是我領的，他錢換一換再把水單
    給我」等語，參酌前開共犯莊水湖、盧醇襄有關被告在中國
    大陸從事工作之供述及本院前審卷附「豬小妹」之名片一紙
    、店面相片二紙，匯款單及水單之金錢，是否與販賣毒品有
    關，實有合理之懷疑，益見其不得為上開共犯不利被告供述
    之補強證據。
五、綜上所述，就被告丙○○所涉本件販賣毒品罪嫌，除共犯之
    供述外，並無積極證據足以補強共犯之供述與事實相符，依
    上開刑事訴訟法之規定，自難僅憑上開共犯二人之供述為被
    告有罪認定。被告上訴否認有販賣毒品犯行為有理由，原審
    未查，遽為被告丙○○有罪之判決，尚有未洽，應就此部分
    撤銷改判，為被告丙○○無罪之判決。
參、據上論結，應依刑事訴訟法第三百六十九條第一項前段、第
    三百六十四條、第三百六十八條、第三百零一條第一項，判
    決如主文。
本案經檢察官乙○○到庭執行職務。
中　　華　　民　　國　　94　　年　　12 　月　　14   　日
            刑事第四庭　審判長法  官  洪  耀  宗
                              法  官  江  德  千
                              法  官  劉  登  俊
上列正本證明與原本無異。
除被告丙○○外，其餘得上訴
如不服本判決應於收受送達後十日內向本院提出上訴書狀，其未
敘述上訴之理由者並得於提起上訴後十日內向本院補提理由書（
均須按他造當事人之人數附繕本）。
                              書記官  粘  銘  環
中　　華　　民　　國　　94　　年　12　月　　15      　日
                                                      Ａ
